【裁判字號】    98,交抗,2131
【裁判日期】    980911
【裁判案由】    違反道路交通管理處罰條例
【裁判全文】
臺灣高等法院交通事件裁定            98年度交抗字第2131號
抗  告  人
即受處分人  甲○○
上列受處分人因違反道路交通管理處罰條例案件，不服臺灣臺北
地方法院，中華民國98年7月31日所為裁定（98年度交聲字第607
號，原處分案號：臺北市交通事件裁決所北市裁罰字第裁22-C00
000000號），提起抗告，本院裁定如下：
    主  文
抗告駁回。
    理  由
一、原處分意旨略以：異議人即受處分人甲○○於民國（下同）
    97年11月7日15時35分許，騎乘其所有車牌號碼BJI-057號重
    型機車行經臺北縣永和市○○路○ 段、中正路口之設有燈光
    號誌管制之交岔路口時，因不遵守該處號誌之指示而闖紅燈
    行駛，適為在該處執勤之臺北縣政府警察局永和分局中正橋
    派出所員警丙○○發現當場攔停並以受處分人有違反道路交
    通管理處罰條例第53條第1 項駕車行經有燈光號誌管制之交
    岔路口闖紅燈規定之行為掣單舉發，經將該舉發通知單交受
    處分人簽收，受處分人於舉發通知單上所載之應到案日期（
    97年11月22日）前之97年11月21日向原處分機關提出申訴，
    經原處分機關函請舉發機關調查結果，仍認受處分人有前開
    違規行為，原處分機關遂於97年2月2日以北市裁罰字第裁22
    -C00000000號裁決書就受處分人上開違規行為，依道路交通
    管理處罰條例第53條第1項、處理細則第43條、第44 條暨基
    準表之規定，裁處受處分人罰鍰1800元，並依同條例第63條
    第1項第3款（漏載第1項第3款）規定記違規點數3點。
二、異議意旨略以簽名僅係表示收取罰單，並非承認違規，對所
    舉發之違規如有不服，可另行陳述，事發當天約6 點半即打
    數通電話到中正橋派出所找丙○○員警，並表明希望可以調
    閱路口監視畫面以資證明，嗣丙○○員警回撥表明該路口並
    未設置監視錄影系統，經向丙○○員警說明狀況後，丙○○
    員警當下即表示或許當時往來車輛較多未能看清楚，因罰單
    已開出，可經申訴管道處理，原以為提出申請說明就可將該
    違規案件撤銷，豈知得到回覆結果，和當時丙○○員警告知
    可以申訴管道處理差異之大，本人實難接受，萬不得已只好
    請永豐銀行永和分行行員，證明當日下午親送本人離開分行
    到路口後看著婦人牽著重型機車經行人穿越道走到對面車道
    後方才離開云云。
三、原裁定意旨略以：
  (一)受處分人對於前開時、地為警攔停掣單舉發之事實雖坦認不
    諱，然矢口否認有何違反道路交通管理處罰條例規定之行為
    ，辯稱：當時該處行人穿越道的燈號號誌是綠燈，中山、中
    正路行進方向是綠燈，永和路的行進方向是紅燈，當時其係
    牽著摩托車過馬路，並不是騎摩托車過馬路，其牽車過馬路
    時，中正、中山路上因燈號為綠燈，故有車輛在通行云云。
    然受處分人如何於前述時間，在行經設有紅綠燈光號誌管制
    之交岔路口，明知為禁止通行之紅燈號誌，竟仍違規闖紅燈
    行駛之違規事實，業據證人即目睹受處分人違規行駛繼而開
    單告發受處分人之員警丙○○於原審結證稱：「當天我是在
    永和路2 段元大銀行前擔服下午的守望勤務，主要是作銀行
    的守望及交通的告發攔檢，…當時永和路二段紅燈已經有一
    段時間，我看到受處分人騎摩托車迴轉，我所看到受處分人
    騎摩托車迴轉的情形是：受處分人在過了永和路2 段中央的
    分隔島後，受處分人就騎乘機車迴轉，我看到的時候受處分
    人是騎乘摩托車，並不是牽車，但是我並沒有看到受處分人
    在尚未過永和路2 段之分隔島之前的情形，所以我不知道那
    段過程他是牽車還是騎乘機車。我看到受處分人騎乘摩托車
    迴轉後，我就把他攔下來，…，我就請他拿出行照、駕照，
    依法做出舉發的動作，掣單完畢後，我有告知他違規的事實
    、應到案之處所及繳納罰單的日期，並交付受處分人簽收後
    ，就讓他離開了。」、「（問：對於受處分人所述其係牽車
    過馬路後才騎乘機車，有何意見？）我印象中不是這個樣子
    ，因為我是站在路旁，假如受處分人是牽車過完整段馬路後
    ，才上車騎乘車輛，依照我執勤的位置會看得很清楚，因為
    我距離斑馬線大約10到20公尺，如果機車騎士是牽機車過完
    整段馬路後上車，這樣是沒有違反交通規則，但如果機車騎
    士沒有牽機車過完整段馬路，而是過到一半就在斑馬線上騎
    乘機車行駛，那就有違反法規，可以構成不依號誌標誌標線
    行駛及未依規定禮讓行人。依照本件受處分人的情形，受處
    分人會構成紅燈迴轉。」、「（問：當時永和路2 段上是否
    有其他的車輛在行駛？）那時永和路2 段是紅燈，依我所站
    的方向只有中正路右轉永和路2段的車可以行駛到永和路2段
    上，我印象中往我這個方向的車輛並不多，所以我才會做攔
    檢的動作，而且永和路2 段是三線道，我印象中受處分人並
    不是牽到慢車道才上車，而且受處分人當時是從中央分隔島
    那邊斜斜的騎過來，至於受處分人究竟是在第一或第二車道
    上車的，我沒有印象。」、「我當時回電給受處分人時，是
    告訴他在中央分隔島之前的那段，我確實是沒有看清楚，我
    請他去申訴的原因是因為我沒有辦法幫他改單，也不可以這
    麼做，所以我就請他依法申訴。」等語明確（見原審卷第27
    至28頁），並經當時和證人丙○○同組執勤之在場員警丁○
    ○到庭結證稱：「當天我和丙○○執勤巡邏勤務，後來我們
    選定永和中正路口要取締違規騎士，當時我們是在永和路 2
    段往中正橋的方向，…，在永和路二段是紅燈時，看到受處
    分人騎乘摩托車自永和路2 段迴轉過來，我們二人就將受處
    分人攔下，並告知他紅燈違規迴轉，丙○○請受處分人出示
    駕照、行照，將受處分人依法舉發。」、「（問：是否記得
    當天是在第幾車道看到受處分人違規的事情？）永和路2 段
    是三線車道，我看到受處分人迴轉的地點是在內側車道，當
    時他已經是在摩托車上，是騎乘機車的狀態。」、「（問：
    對於受處分人稱他當天係牽車過馬路後才上車騎乘，有何意
    見？）我沒有看到他牽車，只有看到他騎乘。」等語在卷（
    見原審卷第28頁反面），經核所證情節尚屬一致，堪可信實
    。
  (二)另依一般執勤員警之專業訓練而言，對於該職務上事項之觀
    察力遠較一般人更為專注，參之前開二證人當時執勤時所在
    位置及永和路二段車流少，更可認定證人丙○○、丁○○當
    時誤判之可能性極低而有可信之處。再證人丙○○於執行勤
    務時，適時發現受處分人騎乘上開車輛違規闖越紅燈，並立
    即上前攔停舉發，而渠與受處分人素不相識，復無怨隙，當
    無故意設詞誣陷受處分人而甘冒偽證罪責之必要。況依當時
    目睹受處分人牽車一情之證人乙○○於原審證稱：「…受處
    分人牽到車後我陪受處分人走到十字路口，當時十字路口的
    行人穿越道是綠燈，受處分人就自己牽著摩托車過馬路，我
    就轉身回分行去，我有看到受處分人牽著摩托車過馬路，但
    是我沒有看他走完整個十字路口，我就回分行去。」、「（
    問：當天你看受處分人牽車過馬路，是看到受處分人牽車到
    何處時，你才轉身回分行去？）不記得了，至於他有沒有牽
    車過中線，我現在也不記得…」等語（見原審卷第39至40頁
    ），僅能證明受處分人一開始確係牽車沿斑馬線穿越永和路
    二段耳。另徵諸受處分人於原審訊問時所坦認：其牽機車的
    過程並非整段都是在斑馬線上，而是在過了分隔島之後，就
    沒有在斑馬線上牽車，而是左偏到馬路上，已忘記是在第二
    或慢車道上上車等情（見原審卷第27頁反面至28頁），更足
    認即使受處分人一開始係牽前開機車沿行人穿越道穿越永和
    路二段，卻未牽完整段馬路，而係於通過中央分隔島後即上
    車沿永和路2 段行駛之事實，本院綜以上情，認受處分人前
    開所辯，不足為其有利之認定，受處分人確有上開違規行為
    堪以認定。
  (三)再警察舉發交通違規行為，並不以照片或錄影為必要之證明
    方法，若強求各種交通違規行為均需以照片或錄影為其裁罰
    依據，事實上殆不可行，蓋諸多違規行為之發生難以預期，
    違規狀態稍縱即逝，如闖紅燈（在未設置闖紅燈自動照相儀
    器之處所）者是，本院質諸證人丙○○當時該違規路口是否
    有設置監視器時，證人丙○○業已證稱：渠先前是監視器的
    管理人，所以知道該處有兩支監視器，但是是照中正、中山
    路的車道，不會照到人行道，而永和路上的監視器離很遠，
    根本也照不到等語（見原審卷第28頁反面至29頁），是本件
    縱無監視器照相或錄影存證，亦不影響受處分人有於前開時
    、地違規闖紅燈之違規事實之認定，附此敘明。
  (四)綜上所述，受處分人確有在上開時、地行經有燈光號誌管制
    之交岔路口闖紅燈行駛之違規行為，且於應到案日期前提出
    申訴，是原處分機關依前揭道路交通管理處罰條例第53條第
    1項、第63條第1項第3款、處理細則第43條、第44 條暨基準
    表之規定，就受處分人前開行經有燈光號誌管制之交岔路口
    闖紅燈行駛之違規行為裁處罰鍰1,800 元，並予記違規點數
    3 點，核無違誤，本件受處分人之異議為無理由，應予駁回
    。
四、經查：
  (一)按汽車駕駛人，行經有燈光號誌管制之交岔路口闖紅燈者，
    處新臺幣（下同）1,800元以上5,400元以下罰鍰，道路交通
    管理處罰條例第53條第1 項定有明文。另汽車駕駛人駕駛汽
    車違反道路交通管理處罰條例第53條第1 項規定者，除應依
    該條所規定之罰鍰處罰外，並應予以記違規點數3 點，復為
    道路交通管理處罰條例第63條第1項第3款所明定。又道路交
    通管理處罰條例所稱之汽車，依該條例第3條第8款之規定，
    包含機器腳踏車在內；再汽車行駛至交岔路口，其行進、轉
    彎，應遵守燈光號誌或交通指揮人員之指揮；另行車管制號
    誌顯示為圓形紅燈者，其意義為車輛面對圓形紅燈表示禁止
    通行，不得超越停止線或進入路口，亦為道路交通安全規則
    第102條第1項第1 款前段、道路交通標誌標線號誌設置規則
    第206條第5款第1 目所分別規定，故汽機車駕駛人行進至有
    燈光號誌管制之交岔路口，其行進、轉彎應遵守燈光號誌之
    指示，在燈光號誌顯示為圓形紅燈之情形下，不論有無往來
    車輛，即應停止於停止線前，而不得有超越停止線、進入路
    口之行為，否則即屬道路交通管理處罰條例之「闖紅燈」行
    為而應受罰。
  (二)本件抗告人於前揭時間騎乘車牌號碼BJI-057 號重型機車行
    經臺北縣永和市○○路○ 段、中正路口之設有燈光號誌管制
    之交岔路口時，因不遵守該處號誌之指示而闖紅燈行駛，經
    員警丙○○發現當場攔停掣單舉發，嗣經原處分機關於97年
    2月2 日以北市裁罰字第裁22-C00000000 號裁決書裁處罰鍰
    1,800元，並依同條例第63條第1項第3款（漏載第1項第3 款
    ）規定記違規點數3 點等情，除有舉發通知單影本、裁決書
    暨送達證書影本在卷可憑（見原審卷第10至11頁），並經證
    人即員警丙○○、丁○○二人及乙○○等人於原審證述明確
    在卷，且抗告人亦坦認其一開始係牽前開機車沿行人穿越道
    穿越永和路二段，卻未牽完整段馬路，而係於通過中央分隔
    島後即上車沿永和路2 段行駛之事實（見原審卷第27頁反面
    至28頁），抗告人確有上開違規行為堪以認定。綜上，原處
    分機關以受處分人確有闖紅燈之違規行為，依道路交通管理
    處罰條例第53條第1項、第63條第1項第3 款，裁處受處分人
    罰鍰1,800元，並記違規點數3點，並無不合。原裁定已詳述
    認定抗告人違規之理由與證據，並說明原處分於法有據，而
    駁回異議，核其認事用法並無違誤，抗告人未具理由提起本
    件抗告，為無理由，應予駁回。
據上論結，應依道路交通案件處理辦法第26條、刑事訴訟法第41
2條，裁定如主文。
中    華    民    國    98    年     9    月    11    日
                  刑事第十庭    審判長法  官 楊炳禎
                                      法  官 黃斯偉
                                      法  官 李春地
以上正本證明與原本無異。
不得再抗告。
                                      書記官 蘇秋
中    華    民    國    98    年    9     月    14    日


司法院資訊處製作；財團法人民間司法改革基金會備份。
